---
title: "Problem Set N°1"
author: "Valentina Andrade"
output: html_document
date: "2022-08-27"
editor_options: 
  chunk_output_type: console
---

```{r setup, include=FALSE}
knitr::opts_chunk$set(echo = FALSE, warning = FALSE, dev = 'svg', message = FALSE)
library(tidyverse)
library(lubridate)
library(patchwork)
library(forecast) # autoplot, auto.arima
library(tseries) # Dickey-Fuller
library(ggfortify)
library(xts)
library(readxl)
library(showtext)

theme_set(theme_minimal(base_size = 12))
theme_set(theme_minimal(base_size = 14))
font_add_google("IBM Plex Sans", "ibm")
showtext_auto()
```

```{r, funciones, include=FALSE}
get_time_series <- function(data, time, value){
  # https://stackoverflow.com/questions/11422493/using-r-how-do-i-create-a-time-series-object-with-dates 
  xts(
    x = pull(data, value),
    order.by = pull(data, time),
    frequency = 12
  ) 
}

tidy_adf_test <- function(serie){
  # ?adf.test
  # https://www.r-bloggers.com/2021/12/augmented-dickey-fuller-adf-test-in-r/
  # https://rstudio-pubs-static.s3.amazonaws.com/843574_4aec57ae7a0d43ff8d0c152729f0ed2c.html#prueba-de-ra%C3%ADz-unitaria-de-dickey-fuller
  
  serie |> 
    na.omit() |> 
    adf.test() |> 
    broom::tidy() |> 
    mutate(
      `resultado 95%` = ifelse(
        p.value < 0.05,
        "Es I(0),  no unit-root",
        "Existe unit-root")
    ) |> 
    rename(`Valor-p` = p.value) |> 
    select(method, `Valor-p`, everything())
}

autoplot_acf_pact <- function(serie){
  
  p1 <- ggAcf(serie) + labs(title = NULL)
  p2 <- ggPacf(serie) + labs(title = NULL)
  
  p1 + p2
  
}

modelos_arma <- function(serie, ar_orders = 1:6, ma_orders = 1:6){
  
  # test nombre_colmm <- "infsv_sa"
  
  modelos <- crossing(ar = ar_orders, ma = ma_orders) |> 
    pmap_df(function(ar = 6, ma = 3){
      
      cli::cli_alert_info("Ajustando ARMA({ar}, {ma})")
      
      ajuste <- Arima(serie, order = c(ar, 0, ma), include.mean = TRUE, method = "ML")
      
      # autoplot(serie)
      # autoplot(ajuste$residuals)
      
      # ggAcf(serie)
      # ggAcf(ajuste$residuals)
      
      # tsdiag(ajuste)
      
      output <- broom::glance(ajuste)
      
      output <- select(output, -nobs)
      
      output
      
      Box.test(serie, type = "Ljung-Box")
      Box.test(ajuste$residuals, type = "Ljung-Box")
      
      # tsdiag(ajuste)
      
      test_residuos <- Box.test(ajuste$residuals, type = "Ljung-Box")
      test_residuos <- broom::glance(test_residuos)
      
      output <- output |> 
        add_column(`Box-Ljung test residuos p value` = test_residuos$p.value) 
      
      output <- output |> 
        mutate(`Ajuste` = str_glue("ARMA({ar}, {ma})"), .before = 1)
      
      output
      
    })
  
  modelos |> arrange(desc(`Box-Ljung test residuos p value`))
  modelos |> arrange(sigma)
  modelos |> arrange(desc(logLik))
  modelos |> arrange(desc(BIC))
  modelos |> arrange(desc(AIC))
  
  modelos <- modelos |>
    arrange(desc(`Box-Ljung test residuos p value`))
  
  auto.arima(serie, max.p = 6, max.q = 6, stepwise = FALSE)
  
  modelos
  
}

modelo_summary <- function(fit){
  
  bind_cols(broom::tidy(fit), confint(fit))
  
}

plot_ajuste <- function(modelo){
  
  modelo$x |> 
    as.data.frame() |> 
    set_names("serie") |> 
    rownames_to_column("periodo") |> 
    as_tibble() |> 
    mutate(
      periodo = ymd(periodo),
      ajuste = fitted(modelo)
      ) |> 
    pivot_longer(cols = -periodo) |> 
    
    ggplot() +
    geom_line(aes(periodo, value, color = name)) +
    scale_color_viridis_d(begin = 0.3, end = 0.8)
    
}
```

## Datos

```{r data}
datos <- readxl::read_excel(here::here("input/datos.xlsx"))
datos <- janitor::clean_names(datos)

datos <- datos |>
  mutate(periodo = as.Date(periodo))

datos_long <- pivot_longer(datos, cols = -periodo)

ggplot(datos_long) +
  
  geom_vline(
    aes(xintercept = fecha),
    data = tibble(fecha = ymd("2000-01-01", "2020-01-01")),
    color = "darkred",
    size = 1.2
    ) +
  
  geom_line(aes(periodo, value), color = "gray60") +
  
  facet_wrap(vars(name), scales = "free_y") 

datos_2020 <- datos |> 
  filter(between(periodo, ymd("2000-01-01"), ymd("2020-01-01")))

datos_2020_long <- datos_long |> 
  filter(between(periodo, ymd("2000-01-01"), ymd("2020-01-01")))


ggplot(datos_2020_long) +
  geom_line(aes(periodo, value), color = "gray60") +
  facet_wrap(vars(name), scales = "free_y") 
```


## `infsv_sa`

```{r}
nombre_colmm <- "infsv_sa"
nombre_serie <- "El nombre bonito"

serie <- get_time_series(datos_2020, time = "periodo", value = nombre_colmm)

autoplot(serie) + 
  labs(x = "Fecha", y = nombre_serie)

knitr::kable(tidy_adf_test(serie))

serie <- diff(serie)

autoplot(serie) + 
  labs(x = "Fecha", y = nombre_serie)

knitr::kable(tidy_adf_test(serie))

autoplot_acf_pact(serie) + 
  plot_annotation(title = str_glue("{nombre_serie}: ACF y PACF"))

modelos_arma(serie, ar_orders = 1:6, ma_orders = 1:6) |> 
  arrange(AIC) |> 
  head(12) |> 
  knitr::kable()

AR <- 6
MA <- 6

modelo <- Arima(serie,  order = c(AR, 0, MA), include.mean = TRUE)
modelo
```

El modelo seleccionado es el `r  str_glue("Modelo ARMA({AR}, {MA})")`, el cual
posee AIC de `r modelo$aic`. Los parámetros estimados son:


```{r}
knitr::kable(modelo_summary(modelo) |> filter(estimate != 0))
```

Los residuos presentan los siguientes ACF, PACF:

```{r}
autoplot_acf_pact(modelo$residuals) +
  plot_annotation(title = str_glue("Residuos modelo ARMA({AR}, {MA}) {nombre_serie}: ACF y PACF"))
```

```{r}
ggtsdiag(modelo)
```

```{r}
plot_ajuste(modelo)
```


## `ipsa_sa`

```{r}
nombre_colmm <- "ipsa_sa"
nombre_serie <- "El nombre bonito"

serie <- get_time_series(datos_2020, time = "periodo", value = nombre_colmm)

autoplot(serie) + 
  labs(x = "Fecha", y = nombre_serie)

knitr::kable(tidy_adf_test(serie))

# serie <- diff(serie)
# 
# autoplot(serie) +
#   labs(x = "Fecha", y = nombre_serie)
# 
# knitr::kable(tidy_adf_test(serie))

autoplot_acf_pact(serie) + 
  plot_annotation(title = str_glue("{nombre_serie}: ACF y PACF"))

modelos_arma(serie, ar_orders = 1:6, ma_orders = 1:6) |> 
  arrange(AIC) |> 
  head(12) |> 
  knitr::kable()

AR <- 6
MA <- 6

modelo <- Arima(serie,  order = c(AR, 0, MA), include.mean = TRUE)
modelo
```

El modelo seleccionado es el `r  str_glue("Modelo ARMA({AR}, {MA})")`, el cual
posee AIC de `r modelo$aic`. Los parámetros estimados son:


```{r}
knitr::kable(modelo_summary(modelo) |> filter(estimate != 0))
```

Los residuos presentan los siguientes ACF, PACF:

```{r}
autoplot_acf_pact(modelo$residuals) +
  plot_annotation(title = str_glue("Residuos modelo ARMA({AR}, {MA}) {nombre_serie}: ACF y PACF"))
```

```{r}
ggtsdiag(modelo, gof.lag = 24)
```

```{r}
plot_ajuste(modelo)
```


## `tcn_sa`

```{r}
nombre_colmm <- "tcn_sa"
nombre_serie <- "El nombre bonito"

serie <- get_time_series(datos_2020, time = "periodo", value = nombre_colmm)

autoplot(serie) + 
  labs(x = "Fecha", y = nombre_serie)

knitr::kable(tidy_adf_test(serie))

# serie <- diff(serie)
# 
# autoplot(serie) +
#   labs(x = "Fecha", y = nombre_serie)
# 
# knitr::kable(tidy_adf_test(serie))

autoplot_acf_pact(serie) + 
  plot_annotation(title = str_glue("{nombre_serie}: ACF y PACF"))

modelos_arma(serie, ar_orders = 1:6, ma_orders = 1:6) |> 
  arrange(AIC) |> 
  head(12) |> 
  knitr::kable()

AR <- 3
MA <- 2

modelo <- Arima(serie,  order = c(AR, 0, MA), include.mean = TRUE)
modelo

# auto.arima(serie)

```

El modelo seleccionado es el `r  str_glue("Modelo ARMA({AR}, {MA})")`, el cual
posee AIC de `r modelo$aic`. Los parámetros estimados son:


```{r}
knitr::kable(modelo_summary(modelo) |> filter(estimate != 0))
```

Los residuos presentan los siguientes ACF, PACF:

```{r}
autoplot_acf_pact(modelo$residuals) +
  plot_annotation(title = str_glue("Residuos modelo ARMA({AR}, {MA}) {nombre_serie}: ACF y PACF"))
```

```{r}
ggtsdiag(modelo, gof.lag = 24)
```

```{r}
plot_ajuste(modelo)
```