---
title: "Problem Set N°3"
author: "Valentina Andrade"
abstract: "The following report contains the exercises requested in problem set 3 and 4."

date: December 07, 2022
output:
  prettydoc::html_pretty:
    theme: tactile
    highlight: github
    math: katex

---

El boom de los commodities o súper ciclo de los commodities fue un período de fuerte subida de los precios de gran cantidad de materias primas (alimentos, petróleo, metales, químicos, energía) que se produjo a comienzos del siglo XXI, aproximadamente entre 2000 y 2014

```{r setup, include=FALSE}
knitr::opts_chunk$set(echo = FALSE, warning = FALSE, dev = 'svg', message = FALSE)
pacman::p_load(tidyverse, lubridate, patchwork, forecast, tseries, ggfortify, xts, readxl, showtext, magrittr,sarbcurrent,changepoint, strucchange)
devtools::install_gitlab("KevinKotze/sarbcurrent")
theme_set(theme_minimal(base_size = 14))
```


```{r load data, echo = F}
data <- read_excel("../input/Precios de commodities.xlsx")
```


```{r, echo = F}
data <- data %>%
  pivot_longer(cols = -`Commodity Name`&-`Unit Name`, names_to = "year", values_to = "price") %>% mutate(year = str_replace(year, "M", "-"),year = as_date(paste(year, "-01", sep=""))) %>% 
  na.omit(price)

data2 <- data %>% filter(`Commodity Name` == "Copper")
```

# Explorar datos


```{r plot0, echo = F}
data %>% filter(`Commodity Name` %in% c("Corn", "Fish Meal","Sorghum","Sunflower Oil","Bananas", "Tea, Colombo",  "Cotton", "Gold","Copper", "APSP crude oil($/bbl)", "Gasoline")) %>% 
  ggplot(aes(x = year, y = price)) + geom_line()+   geom_vline(
    aes(xintercept = fecha),
    data = tibble(fecha = ymd("2000-01-01", "2014-01-01")),
    color = "darkred",
    size = 1.2) +labs(y = "Price (US Dollars)") + facet_wrap(vars(`Commodity Name`), scales = "free_y")
```


```{r plot1, echo = F}
data2 %>% ggplot(aes(x = year, y = price)) + geom_line()+   geom_vline(
    aes(xintercept = fecha),
    data = tibble(fecha = ymd("2000-01-01", "2014-01-01")),
    color = "darkred",
    size = 1.2) +labs(y = "Price Copper (US Dollars)") 
```

## Cambio en la media y varianza de la serie

Antes de estudiar el cambio estructural obtenemos una gráfica que nos permite explorar el cambio en el punto de la media y varianza del **crecimiento de los precios** de la serie seleccionada (Cobre)

```{r, echo = F}
growth_a <- data2 %>%
    select(year, price) %>%
    mutate(growth = 100 * ((price / lag(price)) - 1)) %>%
    filter(year >= "2000-01-01" & year <= "2014-01-01") %>%
    pull(growth) %>%
    cpt.meanvar(., method = "PELT")

plot(growth_a, type = "l", cpt.col = "blue", xlab = "Index", cpt.width = 4)
```

Para encontrar el punto de cambio mostramos la siguiente tabla

```{r tab, echo = FALSE}
data2 %>%
  select(year, price) %>%
  mutate(growth = 100 * ((price / lag(price)) - 1)) %>%
  filter(year >= "2000-01-01" & year <= "2014-01-01") %>%
  slice(changepoint::cpts(growth_a)) %>% 
  kableExtra::kable(., caption = "Tabla 1. Puntos de cambio", col.names = c("Year", "Price", "Price growth")) %>%
  kableExtra::kable_styling(bootstrap_options = c("striped", "hover", "responsive"))
```


# Problem set 3: Valores Críticos y Poder del Test

- Valores críticos del test de Perron con un quiebre en 33% de la muestra. Con
tamaños de muestra 100, y 393.

```{r perron1, echo=FALSE}
pp.test(data2$price)
```

```{r break, echo = FALSE}
strucchange::breakpoints(data2$price ~ data2$year, breaks = 3) # breaks 33% de la muestra
```

```{r, echo = F}
qlr <- strucchange::Fstats(price ~ lag(price), data = data2)
strucchange::breakpoints(qlr)
```
```{r, echo =FALSE}
strucchange::sctest(qlr, type = "supF")
```

```{r plotqrl, echo = FALSE}
plot(qlr)
```



```{r}
sa_dat <- data2 %>%
  select(year, price) %>%
  mutate(growth = 100 * ((price / lag(price)) - 1),
         grow_lag = lag(growth)) %>%
  drop_na()

sa_qlr <- strucchange::Fstats(growth ~ grow_lag, data = sa_dat)
strucchange::breakpoints(sa_qlr)
strucchange::sctest(sa_qlr, type = "supF")
```
```{r}
plot(sa_qlr)
```


```{r}
data2 %>%
  select(year, price) %>%
  mutate(growth = 100 * ((price / lag(price)) - 1),
         grow_lag = lag(growth)) %>%
  drop_na() %>%
  slice(sa_qlr$breakpoint)
```


```{r}
sa_cusum <- efp(growth ~ grow_lag, data = sa_dat, type = "OLS-CUSUM")
plot(sa_cusum)
```

```{r}
sa_bp <- breakpoints(growth ~ grow_lag, data = sa_dat, breaks = 5)
summary(sa_bp)  # where the breakpoints are
```

```{r}
plot(sa_bp, breaks = 3)
```


```{r}
data2 %>%
  select(year, price) %>%
  mutate(growth = 100 * ((price / lag(price)) - 1),
         grow_lag = lag(growth)) %>%
  drop_na() %>%
  slice(sa_bp$breakpoint)
```

- Haga un programa (Stata, Gauss, Matlab, R) que le permita derivar la
pérdida de poder del test de Perron a medida que el DGP se aproxima a una
raíz unitaria. Con tamaños de muestra 100, y 393 y con un quiebre en 33%
de la muestra

# Problem set 4